【裁判字號】    96,訴,1619
【裁判日期】    970508
【裁判案由】    偽造有價證券等
【裁判全文】
臺灣臺北地方法院刑事判決              96年度訴字第1619號
公  訴  人  臺灣臺北地方法院檢察署檢察官
被      告  乙○○
選任辯護人  李祖麟律師
上列被告因偽造有價證券等案件，經檢察官提起公訴（96年度偵
字第14854號），本院判決如下：
    主  文
乙○○收受贓物，處有期徒刑陸月，減為有期徒刑參月。又共同
意圖供行使之用，而偽造有價證券，處有期徒刑參年貳月，偽造
之支票壹張沒收。應執行有期徒刑參年肆月。偽造之支票壹張沒
收。
    事  實
一、乙○○於民國96年2月中旬因積欠其母謝素增借款債務新臺
    幣（下同）30萬元無力清償，乃向其男友甲○○追討己於96
    年2月14日所出借之10萬元。甲○○為償還該債務，即於96
    年2月27日依自由時報分類廣告在不詳處所向一姓名年籍不
    詳之成年人，以每10天支付5千元之代價購買丙○○於同年
    月26日在臺北市○○路422號所遭竊票號為HC0000000之空白
    支票1紙，旋於同年月27日持至乙○○所任職位於臺北市○○○路○段223巷40號「JUDY時尚指甲彩繪」店內，向乙○○
    稱該票係己向友人「阿良」成年男子所借得。乙○○為執該
    票以部分清償己所欠謝素增之上開債務，明知該空白支票為
    來源不明之贓物仍予收受，復與甲○○基於共同意圖供行使
    之用偽造有價證券之犯意聯絡，由甲○○在該店內偽填支票
    發票日96年3月5日、金額10萬元，乙○○告知甲○○以受款
    人謝素增姓名、住址、室內電話、手機號碼，將之填載於支
    票正面受款人、支票背面領款人姓名、住址、電話一欄，當
    場即在支票發票人簽章一欄偽簽「徐瑩良」署名1枚，並於
    翌日即同年月28日以不詳方式補印「徐瑩良」印文1枚在支
    票發票人簽章一欄而偽造該有價證券後，即偕同乙○○於同
    日晚間10時許至謝素增位於臺北縣永和市○○街81號3樓住
    處，交予不知情之謝素增以部分清償乙○○上開債務而行使
    。嗣丙○○於96年2月27日向臺灣票據交換所申請掛失止付
    ，而謝素增於同年3月13日逕向國泰世華銀行提示未獲兌現
    ，始查悉上情。
二、案經臺北市政府警察局萬華分局報請臺灣臺北地方法院檢察
    署檢察官偵查起訴。
    理  由
壹、證據能力：
    證人丙○○、謝素增於警詢之證詞，雖屬被告以外之人於審
    判外之言詞陳述，然當事人於言詞辯論終結前均未爭執其證
    據能力，本院審酌上開言詞陳述作成時之情況並無違法或不
    當之處，適為本案證據，依刑事訴訟法第159條之5第2項規
    定，得為證據。而渠等於偵查中向檢察官所為之陳述，業經
    具結，復查無顯有不可信之情，依同法第159條之1第2項規
    定，具證據能力。至其餘憑以認定被告犯罪事實之非供述證
    據（詳後述），查無違反法定程序取得之情，依同法第158
    條之4規定反面解釋，亦具證據能力。
貳、實體部分：
一、訊據被告乙○○固坦承：伊因欠謝素增30萬元未清償，即轉
    向甲○○催討其欠伊之10萬元，甲○○於96年2月27日持該
    空白支票至指甲彩繪店向伊稱該票係其友人「阿良」所借，
    伊當場告以謝素增姓名、住址、電話，支票所有內容含「徐
    瑩良」署名均係甲○○於店內在伊面前填載完成，甲○○向
    伊稱補章後，會再拿來，甲○○即偕同伊至謝素增住處交付
    該票，伊要該紙支票之目的是要開給謝素增，伊交票時有告
    知謝素增勿持之提示兌現，嗣會以現金換回該票等情（臺灣
    臺北地方法院檢察署96年度偵字第14854號卷（下稱偵卷）6
    頁、本院卷21-22頁被告所提書狀、本院卷114頁背面、119
    頁背面、116頁背面、117頁），惟矢口否認有何收受贓物、
    偽造有價證券犯行，辯稱：甲○○向伊佯稱該票係向其友人
    借得，其持以清償向伊所借10萬元，伊收受該支票依法有據
    ，難謂伊有贓物認識，且該支票內容全由甲○○所填，與伊
    無涉云云。惟查：
(一)該紙空白支票為被害人丙○○於上開時地失竊，嗣甲○○依報
  紙廣告以每10天5千元代價購得該空白支票，即持至指甲彩繪
  店，並填寫支票面額10萬元、發票日為96年3月5日，經被告面
  告以受款人謝素增姓名、住址、電話，即如實填載於該票正面
  受款人及背面領款人姓名、住址、電話等欄且偽簽「徐瑩良」
  署名1枚，而於翌日補印「徐瑩良」印文1枚於發票人簽章欄後
  ，被告即持向謝素增以之清償部分債務。被害人丙○○於96年
  2月27日向臺灣票據交換所申請掛失止付，證人謝素增於同年3
  月13日向國泰世華銀行提示未獲兌現各情，業據(1)被告上開供
  述在卷，復有(2)證人丙○○於警詢、偵查所證遺失該紙支票等
  語及(3)證人謝素增證稱：伊向被告催討30萬元，被告於96年2
  月底晚間10時許交10萬元支票1張予伊，並稱餘款要用標會所
  得清償，被告交付該票時，金額、發票人簽章欄「徐瑩良」署
  名、印文均有填載（偵卷14、55頁）屬實，核與(4)證人甲○○
  於本院審理時證述：伊於96年2月14日向被告借10萬元，該紙
  支票係伊看報紙廣告購得，伊向被告稱該票係己向友人借得而
  交給被告，由被告交給其母，該支票正面之發票日及背面領款
  人室內電話、行動電話2支號碼與該張支票含發票人姓名之全
  部內容均係伊所寫，伊偕同被告於晚間交票予謝素增，伊不認
  識徐瑩良等情相符（本院卷26頁正面及背面、27頁正面及背面
  、28頁背面、29頁、30頁背面第13行至第14行）。證人甲○○
  嗣固改證：伊拿到票時所有內容及「徐瑩良」印文均已填載完
  成云云（本院卷30頁背面第18行）以飾卸己之刑責。惟證人甲○○已先證稱：支票全部內容均係伊寫（本院卷30頁背面第13
  -14行），業如前述，且細觀證人甲○○所證由其自寫發票日
  及2支電話號碼之文字，其筆墨印跡及其粗細核與支票正面受
  款人、支票金額、發票人及支票背面領款人姓名、住址等欄所
  載文字相同，堪認應係出於同1支筆所為，且上開支票文字之
  筆跡、運勢、勾勒，與卷附證人甲○○在監所寫予被告之書信
  文字筆勢互核相符（本院卷39、40頁），可認該支票正面發票
  日、受款人、金額、發票人「徐瑩良」及背面領款人姓名、住
  址、電話等欄確係證人甲○○所寫，此與被告上開所述：支票
  所有內容含「徐瑩良」及謝素增住址、電話均係甲○○在伊面
  前寫完等語亦屬一致（本院卷119頁背面），況證人甲○○於
  本案審理期間所寄予被告之書信載明：「老婆（指被告），妳
  問我如果說實話，我會怎樣，老實說，如果妳說實話（指被告
  供認支票內容均係甲○○填載完成），我會關不完」（本院卷
  39頁），復參酌卷附臺灣高等法院前案紀錄表、臺灣高等法院
  91年度上訴字第391號判決所示甲○○因偽造有價證券犯行經
  判處有期徒刑3年4月確定，嗣與他罪定應執行刑5年5月確定，
  其假釋後經撤銷而刻在監執行殘刑一節觀之，益徵證人甲○○
  嗣改證伊收到支票時全部內容已填載完成云云，係飾卸己之刑
  責所為避就虛詞，顯不可採。(5)復有該紙支票及退票理由單影
  本、掛失止付票據提示人資料查報表、票據掛失止付通知書、
  遺失票據申報書、被告所提自由時報「支票出借」分類廣告（
  偵卷18-21頁、42、43、47、48頁）附卷可憑。綜合上開證據
  ，足認該紙空白支票確係證人丙○○遭竊之贓物，證人甲○○
  未經徐瑩良同意即偽簽其署名且用印於支票發票人簽章一欄並
  將發票日、金額、受款人等票據應記載事項填載完成而偽造有
  價證券，是被告所收受者為贓物及偽造之有價證券一節，應堪
  認定。
(二)被告收受該支票時有贓物認識，與證人甲○○間就意圖供行使
  之用而偽造有價證券有犯意聯絡及行為分擔等節，有下列證據
  足資證明：
1.被告於警詢、偵查、本院審理時自承：伊一直催促甲○○儘速
  湊錢還伊以清償伊所欠謝素增債務，甲○○於96年2月27日晚
  間持1紙支票稱係向朋友所借，並當場填寫謝素增姓名、金額
  、發票日，並稱：可拖延數天，屆期定以現金換回該票，惟務
  必告知謝素增不要提示，並當場簽發票人姓名「徐瑩良」，甲○○補章後即偕同伊至謝素增住處交票予謝素增，甲○○叫伊
  告知謝素增該票到期不要兌現，伊會持現金換回該票，伊交票
  時告知謝素增該支票係伊指甲彩繪店老闆鄭秋月向他人所借再
  借予伊，屆期請勿兌現而將以現金換票，伊不認識徐瑩良（本
  院卷117、22頁、114頁背面、115頁背面、偵卷6、57頁）。
2.證人謝素增於警詢、偵查證述：被告親持該票至伊住處交票用
  以清償債務，因伊借錢予被告時並未簽寫書面，故要求被告要
  開票予伊，被告交票時有交代伊不能軋票，會拿錢換回該票，
  被告向伊稱該票係指甲彩繪店老闆拿給被告，被告說會將票換
  回，惟延了2次，伊就去軋票，伊軋票時不知該票早經掛失止
  付（偵卷14、55-56頁）。
3.證人甲○○於本院審理時證述：賣票人跟伊說該支票不能提示
  而係芭樂票，伊即告知被告該票不能提示須俟拿錢贖回，伊有
  聽到被告告知謝素增不能提示等語（本院卷27頁背面、29頁背
  面、30頁正面及背面）。
4.綜合被告上開一、(二)1.之供述及證人謝素增、甲○○證言，可
  知被告在甲○○業告知該空白支票係己向友人借得之情況下，
  若該票確係甲○○取得發票人本人同意借票，則發票人應當先
  行在發票人簽章一欄署名用印完畢，實無須嗣由甲○○自簽「
  徐瑩良」後又尚須於翌日再持向徐瑩良補正發票人印文此一多
  所勞費悖於常情之特異舉措，且甲○○其時尚告以務必轉知謝
  素增屆期不得提示以俟現金換回，足徵被告亦明知該票根本不
  具流通性，就高中畢業智識程度且有正當工作而具相當社會生
  活經驗之被告於收受該票時，就該票是否確係甲○○取得發票
  人同意所簽發而合法取得一情必當有所懷疑，此由被告於本院
  審理時自承：若甲○○友人業同意將支票借其使用，其友人竟
  未先簽名，故甲○○簽徐瑩良姓名時，伊覺得很奇怪，伊還質
  問林怎麼可以簽其友人姓名等語即足證之（本院卷22、116頁
  ），是被告於收受該支票時主觀上確知悉其係來源不明之贓物
  ，至甚明確，其辯稱無贓物認識云云，顯係狡卸之詞，洵無足
  採。
5.被告明知該空白支票係來源不明之贓物，竟任由甲○○當面填
  載發票日、金額、發票人署名，復告以受款人謝素增姓名、住
  址及2支電話號碼，以供甲○○翔實填載於支票正面之受款人
  及背面之領款人姓名、住址、電話等欄而將該支票記載事項全
  部填載完成，俟甲○○翌日補印完畢後，2人即偕同交票予謝
  素增，足認被告就偽造及行使有價證券犯行與甲○○有行為分
  擔。而被告供承：伊要此票之目的係要開給謝素增，伊交該票
  予謝素增係要償還債務（本院卷116頁背面、114頁背面）及證
  人謝素增上開所證被告交付該票係用以清償債務等情觀之（偵
  卷14頁），足認被告係因不堪謝素增追索而欲以甲○○所執空
  白支票持向謝素增清償債務，乃與甲○○基於意圖供行使之用
  偽造支票之犯意聯絡，而共同偽造該支票，並向謝素增佯稱該
  票係自指甲彩繪店老闆所借得而交付以行使，此犯意聯絡之表
  示方法於行為人行為時相互間有默示合致即足當之，而不以事
  前謀議或明示通謀為必要（最高法院85年度臺上字第3729號判
  決意旨參照），堪認被告與甲○○確有犯意聯絡，其所辯與甲○○無偽造有價證券之犯意聯絡及行為分擔云云，顯與上開事
  證不符，而不可採。
(三)綜前所述，本案事證明確，被告收受贓物、意圖供行使之用而
  偽造有價證券嗣持以行使之犯行，洵堪認定，應依法論科。
(四)被告另聲請傳訊證人謝素增以證明該紙支票係甲○○所寫且偕
  同被告交予謝素增，惟此情業經本院綜合上開事證而認定屬實
  ，顯無再予訊問之必要，毋須傳訊，附此敘明。
二、被告行使偽造有價證券係直接用以取得票面金額債務消滅之
    利益，應不另論詐欺罪（最高法院88年度臺上字第2526號判
    決)，是核其所為，係犯刑法第201條第1項偽造有價證券罪
    、第349條第1項收受贓物罪。被告偽造「徐瑩良」署名及印
    文各1枚係偽造有價證券之部分行為，其偽造後復持以行使
    ，行使之低度行為經偽造之高度行為所吸收，均不另論罪。
    被告上開偽造有價證券犯行與甲○○有犯意聯絡及行為分擔
    ，應論以共同正犯。而被告所犯2罪間，犯意個別，行為互
    殊，應分論併罰。爰審酌被告並無前科，有臺灣高等法院被
    告前案紀錄表在卷為證，素行尚可，惟犯後飾詞狡卸，犯後
    態度甚劣，足認其毫無悔意，其收受贓物犯行，維持並穩固
    財產犯罪之違法狀態，而偽造有價證券侵害發票人及執票人
    權益，實妨礙交易安全及社會公共信用，兼衡被告偽造票面
    金額之多寡及因不堪其母追索債務始起意收受贓物並予偽造
    之犯罪動機、目的及高中畢業智識程度與其手段、生活狀況
    等一切情狀，分別量處如主文所示之刑。而被告所犯2罪之
    犯罪時間固均在96年4月24日以前，惟其偽造有價證券犯行
    業經本院宣告有期徒刑3年2月，依中華民國九十六年罪犯減
    刑條例第3條第1項第15款規定，不得減刑。至其所犯贓物罪
    ，查無該條例所定不得減刑之情，爰依該條例第2條第1項第
    3款規定減其宣告刑二分之一，再依同條例第11條定應執行
    刑。偽造支票1紙（含偽造之「徐瑩良」署名及印文各1枚）
    ，雖未扣案，惟無積極證據證明其已滅失，仍應依刑法第20
    5條規定宣告沒收。而偽造「徐瑩良」印文1枚，從卷附支票
    影本觀之，實無法確知其係以印章所蓋印，復查無證據證明
    該印章現實存在，且現今以電腦製圖列印或其他方式偽造印
    文圖樣，亦所在多有，是無法推知該印文係以印章所為，爰
    未宣告沒收，附此敘明。
三、證人甲○○所涉故買贓物、偽造有價證券犯行部分，宜由檢
    察官另為適法處理，以維法紀。
據上論斷，應依刑事訴訟法第299條第1項前段，刑法第349條第1
項、第28條、第201條第1項、第51條第5款、第205條，刑法施行
法第1條之1第1項、第2項前段，中華民國九十六年罪犯減刑條例
第2條第1項第3款、第11條，判決如主文。
本案經檢察官蔡立文到庭執行職務。
中    華    民    國    97    年    5     月    8     日
                    臺灣臺北地方法院刑事第14庭
                        審判長法  官  宋松璟
                              法  官  李家慧
                              法  官  陳琪媛
以上正本證明與原本無異。
如不服本判決，應於判決送達後10日內向本院提出上訴狀（應抄
附繕本）。告訴人或被害人如對於本判決不服者，應具備理由請
求檢察官上訴，其上訴期間之計算係以檢察官收受判決正本之日
期為準。
                              書記官  陳豪達
中    華    民    國    97    年    5     月    8     日
附錄法條：
刑法第201條
意圖供行使之用，而偽造、變造公債票、公司股票或其他有價證
券者，處三年以上十年以下有期徒刑，得併科三千元以下罰金。
行使偽造、變造之公債票、公司股票或其他有價證券，或意圖供
行使之用，而收集或交付於人者，處一年以上七年以下有期徒刑
，得併科三千元以下罰金。
刑法第349條
收受贓物者，處三年以下有期徒刑、拘役或五百元以下罰金。
搬運、寄藏、故買贓物或為牙保者，處五年以下有期徒刑、拘役
或科或併科一千元以下罰金。
因贓物變得之財物，以贓物論。


司法院資訊處製作；財團法人民間司法改革基金會備份。
